臺灣臺南地方法院民事判決　　　　　　　　94年度智字第12號
原　　　告　丁○○
被　　　告　戊○○
　　　　　　丙○○
　　　　　　己○○
　　　　　　乙○○
　　　　　　甲○○
上列當事人間請求侵權行為損害賠償事件，本院於民國九十四年
九月二十一日辯論終結，判決如下:
　　主　文
原告之訴及假執行之聲請均駁回。
訴訟費用由原告負擔。
　　事實及理由
一、本件被告丙○○、己○○、乙○○、甲○○等四人均經合法
    通知，未於言詞辯論期日到場，亦未提出書狀陳述，核無民
    事訴訟法第三百八十六條所列各款情形，爰依原告之聲請，
    由其一造辯論而為判決。
二、原告主張：
（一）聲明：求為判決：被告應連帶給付原告新台幣（下同）三
      百萬元，及自起訴狀繕本送達翌日起至清償日止，按年利
      率百分之五計算之利息，並陳明願供擔保，請准宣告假執
      行。
（二）陳述：
　　(一)原告與被告等原本全不認識，然於民國（下同）九十二年
　　　五月初，原告在友人邱依密介紹下，先與被告戊○○認識
      。詎被告戊○○認識原告，知悉原告薄有資力後，戊○○
      明知「ＰＳＳ全都省節能器」並未具有「節能省電之效果
      」，竟向原告吹噓其負責生產之「ＰＳＳ全都省節能器」
      具有「台灣第○九二七八四號專利」，裝置「ＰＳＳ全都
      省節能器」可節省電費，而「ＰＳＳ全都省節能器」業已
      通過台灣電力股份有限公司之檢測，裝置單相全都省節能
      器並不違反台灣電力公司之營業規則，「ＰＳＳ全都省節
      能器」係一項具有無窮商機之產品，先以此欺罔手法，致
      使原告誤認「ＰＳＳ全都省節能器」具有戊○○所告知之
      效能。
　　(二)被告乙○○和甲○○二人均明知「ＰＳＳ全都省節能器」
      並未具有「節能省電之效果」，然為遂行其詐欺手段，竟
      虛設「中華光電科技股份有限公司」（下稱中華光電公司
      ），此由中華光電公司登記之資本額為六百萬元，然其股
      東皆未實際出資等情可以得悉，被告乙○○和甲○○二人
      虛設中華光電公司後，即以中華光電公司名義，利用傳單
      或報紙，為不實之廣告，吹噓：「經過台灣電力公司台中
      營業處派遣節約能源股、稽查股實地了解、測量所裝置單
      相全都省節能器並不違反台灣電力公司營業規則，可安心
      使用。（如覆函電業字第9008─0561 號）」、「已投保
      保險新台幣二千萬元產品責任險，富邦產物0504第
      90ML000167號」、「節能省電保證15％～40％」、「絕非
      盜電、偷電或改變電表轉速」及「台灣專利新型第092784
      號」，誘使原告相信「ＰＳＳ全都省節能器」具有「台灣
      第092784號專利」，裝置「ＰＳＳ全都省節能器」可節省
      電費，使原告誤認「ＰＳＳ全都省節能器」於巿場上具有
      一定之商機，且因乙○○和甲○○二人一再表示中華光電
      公司之資本額有六百萬元，為一正派經營之公司，原告因
      而陷於錯誤，認為中華光電公司所販售之商品理應具有其
      所保證之效果。
　　(三)戊○○負責之「捷能欣國際開發有限公司」（下稱捷能欣
      公司）與乙○○和甲○○二人負責之「中華光電公司」間
      之合約關係於九十二年四月三十日即已終止，戊○○與乙○○於上開合約關係終止後，竟共同向原告謊稱：上開二
      家公司之合作關係仍在，戊○○係負責生產，乙○○係負
      責產品之總經銷，負責銷售ＰＳＳ全都省節能器，該節能
      器銷售狀況良好，未來商機無可估計，並提出報紙廣告及
      廣告傳單以取信原告，極力慫恿原告與渠等簽訂合作契約
      並鉅額出資，原告因而陷於錯誤，而於九十二年七月十七
      日與渠等簽訂「ＥＬＴ企業結盟合作股東協議書」，並交
      付「票號：ＥＡ0000000，金額三十五萬元；票號
      ：ＴＢ0000000，金額六十五萬元；票號：ＴＢ0
      000000，金額一百萬元及票號：ＴＢ000000
      0，金額一百萬元」之支票四紙予戊○○與乙○○二人，
      作為原告之出資，戊○○與乙○○因而向原告詐得三百萬
      元。依約定，原告之上開出資係用作對外訂購及支付「Ｐ
      ＳＳ全都省節能器」貨款之用，詎被告戊○○竟擅自將其
      中票號：ＴＢ0000000之支票交由被告丙○○，經
      由丙○○彰化銀行水湳分行之帳戶（帳號：000000
      000000）兌領，而共同侵占入己；而其中票號：Ｔ
      Ｂ0000000之支票則交由被告己○○（係任職於戊○○擔任董事長之「省電科技股份有限公司」），經由己○○彰化銀行水湳分行之帳戶（帳號：00000000
      000000；00000000000000）兌領，
      而共同侵占入己。被告乙○○亦將原告出資中之一百三十
      五萬元部分（即票號：ＴＢ0000000、ＥＡ000
      0000）侵占入己。
　　(四)按「因故意或過失，不法侵害他人之權利者，負損害賠償
      責任。」、「數人共同不法侵害他人之權利者，連帶負損
      害賠償責任。」民法第一百八十四條第一項前段及第一百
      八十五條第一項前段分別定有明文。被告戊○○、乙○○
      和甲○○等人共同詐騙，致使原告出資三百萬元，及被告
      丙○○、己○○共同侵占原告出資之行為，係共同侵權行
      為。按詐欺係施詐術於他人之意思決定，係故意以背於善
      良風俗之方法侵害他人之權益，可構成刑法上之詐欺罪，
      而刑法亦屬保護他人之法律，故詐欺應屬侵害法律所保護
      之利益，應可構成民法第一百八十四條第一項後段之侵權
      行為。本件被告等人確係以詐術致使原告陷於錯誤，誤信
      「ＰＳＳ全都省節能器」具有節能省電之效果，方出資三
      百萬元作為投資款，上開三百萬元並遭被告等人侵吞入已
      ，該損害與被告等人詐欺行為間有相當因果關係，應堪認
      定，被告等人確係應對原告負侵權行為責任。原告爰追加
      民法第一百八十四條第一項後段規定及第一百八十五條第
      一項前段提起本訴。
　　(五)本件被告等人確係以詐術致使原告陷於錯誤，誤信「ＰＳ
      Ｓ全都省節能器」具有節能省電之效果，方出資三百萬元
      作為投資款，被告等人確係應對原告負侵權行為責任。原
      告業已對被告等人提出刑事告訴，現由台灣台南地方法院
      以94年度偵字第五六四號查中，為免  鈞院就被告等人是
      否涉有詐欺行為另行審認，爰請求鈞院俟刑案偵結後，再
      行審理本案。
（三）證據：提出中華光電公司變更登記表影本乙份、銷售廣告
      、報紙廣告影本三份、ＥＬＴ企業結盟合作股東協議書影
      本乙份、支票正反面影本四紙、存證信函影本二份、中華
      光電科技股份有限公司函影本一份、同意書影本一份等為
      憑。
三、被告戊○○抗辯：否認有對原告為詐欺之行為，原告所提與
    事實不符。原告連安裝費都沒給我。我占百分之十五是簽約
    當天才被告知。該二張支票是乙○○公司的會計拿給我的，
    整個投資的事是原告與乙○○講的，他們說因為我是製造商
    ，所以占百分之十五的股份，不用實際出資，由提供的貨品
    抵扣。因為乙○○的錢不夠。原本要向我借，我沒有錢，所
    以改由向己○○借五十萬，向丙○○陸續借三十八萬。那兩
    張支票是要還這兩筆借款，己○○將兌現壹佰萬所剩下的伍
    拾萬有匯回我公司，丙○○剩下的二十二萬，因為乙○○缺
    錢，所以匯了一十五萬到他的公司中華光電。剩下的七萬元
    也是匯到我公司的帳號，總計五十七萬是乙○○的中華光電
    向我訂貨的貨款。當初乙○○已經賣了三百多台，賺了六百
    多萬，因為乙○○另外要訂五百多台，但沒有錢，我沒有出
    貨給他，所以他才找原告，由原告出面向我訂貨，他後來也
    賣了一百多台等語，請求判決駁回原告之訴及假執行之聲請
    ，並陳明如受不利之判決，願供擔保請求宣告免為假執行，
    並提出帳戶明細一份、原告與乙○○所簽之切結書一份等為
    憑。
四、兩造不爭之事實及爭執事項：
（一）原告與被告乙○○、戊○○三人於九十二年七月十七日訂
      立「ＥＬＴ企業結盟合作股東協議書」，總投資金額一千
      二百萬元中，被告乙○○占百分之四十五、原告占百分之
      四十、被告戊○○占百分之十五，原告並開立分額分別為
      三十五萬、一百萬、一百萬、六十五萬元之支票四紙，交
      付予被告乙○○，乙○○將其中一百萬元面額之支票交付
      予誠泰行銷股份有限公司兌現，面額三十五萬元之支票則
      由自己兌領，另二紙面額六十五萬元及一百萬元之支票則
      交付予被告戊○○後，轉由被告丙○○及己○○二人之帳
      戶兌領，此有原告所提之股東協議書、支票影本四紙為憑
      ，並為兩造所不爭執。
（二）被告戊○○陳稱該「ＰＳＳ節電功能器」原係被告乙○○
      向伊購買出售，因乙○○積欠貨款，伊不願再出貨，乙○○遂找原告出面，伊收受之二紙金額一百六十五萬元支票
      ，係乙○○先前積欠之貨款及向己○○、丙○○之借款。
      其後原告亦自己另向伊購買一百多台出售等情。原告對其
      自己嗣後曾向被告戊○○購買一百多台出售之事實並不爭
      執，而被告戊○○所屬之捷能欣國際開發股份有限公司被
      被告乙○○所屬之中華光電科技股份有限公司積欠五十餘
      萬元貨款之事實，亦有原告所提之存證信函「證六」為憑
      ，另關於被告戊○○所稱乙○○與己○○、丙○○間借貸
      之金錢往來流程，亦其所提帳戶往來明細一份為憑，被告
      戊○○所辯上情尚非全屬無憑。
（三）原告主張該「ＰＳＳ節電功能器」並未具有省電功能，被
      告乙○○、戊○○二人邀伊投資係詐欺，另被告丙○○、
      己○○、甲○○三人分別兌現伊交付予乙○○之支票，涉
      有共有詐欺之嫌，依民法第一百八十四條第一項前段、後
      段及第一百八十五條之規定，應負共同侵權行為責任，惟
      為被告戊○○所否認，另其餘被告丙○○、己○○、乙○○、甲○○等四人雖均未到庭或以書狀為有利於己之陳述
      ，惟原告主張被告五人係共同侵權行為，則對其侵權行為
      之主張自應負舉證責任。
五、得心證之理由：
（一）原告主張該「ＰＳＳ節電功能器」並未具有省電功能，認
      被告戊○○、乙○○等二人對其施行詐術等語，雖提出該
      「ＰＳＳ節電功能器」並未具有省電功能之廣告為憑，惟
      對該「ＰＳＳ節電功能器」並不具有省電功能，則迄未提
      出任何證據以明，其主張之詐術是否存在，已嫌無據；又
      行為人施行詐術，須使人因而陷於錯誤而為財物之交付始
      足當之，本件原告非但未敘明其何以陷於錯誤，且在其後
      又向被告戊○○另行購買一百多台「ＰＳＳ節電功能器」
      出售，此販售之事實，益難認原告有何陷於錯誤之情事，
      是原告主張之事實，自難採認。
（二）依原告所提之被告乙○○出具之同意書「證九」，對原告
      所出之三百萬元流向，約略可分為：(一)其中一百萬元已由
      被告乙○○交予誠泰銀行作為中華光電科技份有限公司之
      履約保證金，此部分核與原告所提之支票影本所示兌領人
      相符；(二)其中一百六十五萬元交付予被告戊○○作為對外
      貨款之用，而分別由被告己○○、丙○○二人兌領，此兌
      領之事實亦與原告所提之支票影本所示兌領人相符，至於
      被告乙○○交付該二紙支票予被告戊○○之原因，被告戊○○稱係乙○○支付積欠之貨款與對己○○、丙○○之借
      款，此部分雖與乙○○所稱係合夥出資對外貨款之用間有
      所出入，然不論何人之說詞，均無法資為原告主張被告戊○○、乙○○二人對伊為詐欺行為之證明，充其量僅可謂
      係其二人與原告間關於合夥之糾紛。
（三）至於被告己○○、丙○○、甲○○三人固有將原告交付予
      乙○○之支票在各自之帳戶中兌現之事實，然此兌現之事
      實，何以會構成共同詐欺之行為，原告則迄未能說明並為
      舉證，此部分原告之主張已嫌無據；況原告交付之四紙支
      票中，除自前揭三名被告之帳戶兌領外，另紙面額一百萬
      元之支票係由訴外人「誠泰承銷股份有限公司」帳戶兌領
      ，苟依原告主張之理論，凡兌領支票之人均有共同侵權行
      為責任，則何以原告未對訴外人「誠泰承銷股份有限公司
      」亦列為共同被告？益足認原告此部分之主張應係憑空臆
      測，並無憑證。
（四）綜上所陳，本件原告主張被告五人係共同施行詐術，依民
      法第一百八十四條第一項前段、後段及第一百八十五條，
      主張被告五人應負共同侵權行為責任云云，並未舉證以實
      其說，則其請求判決被告五人應共同給付原告三百萬元及
      自起訴狀繕本送達被告之翌日起至清償日止，按週年利率
      百分之五計算之利息，自屬無憑，應予駁回；其陳明願供
      擔保，請求宣告准予假執行之聲請請，亦失所附麗，應併
      予駁回。
（五）因本案事證已臻明確，兩造其餘主張陳述及所提之證據，
      均毋庸再予審酌，附此敘明。
六、據上論結：本件原告之訴為無理由，並依民事訴訟法第三百
    八十五條第一項前段、第七十八條，判決如主文。
中　　華　　民　　國　　94　　年　　10　　月　　5 　　日
                  民事第二庭    法    官　王國忠
以上為正本係照原本作成。
如對本判決不服，須於判決送達後20日內向本院提出上訴狀。
中　　華　　民　　國　　94　　年　　10　　月　　5 　　日
                                書 記 官  簡鳳儀
